最高法院刑事判決　　　　　　　　　　　　　　　九十一年度台上字第四○五四號
　　上　訴　人　乙○○
　　　　　　　　甲○○
右上訴人等因強盜案件，不服台灣高等法院中華民國八十九年四月二十九日第二審判
決（八十九年度上訴字第一二號，起訴案號：台灣桃園地方法院檢察署八十八年度偵
字第一三三九八號），提起上訴，本院判決如左：
    主  文
原判決撤銷，發回台灣高等法院。
    理  由
本件原判決維持第一審依懲治盜匪條例第五條第一項第一款之規定，論處上訴人乙○
○、甲○○共同意圖為自己不法所有，以強暴致使不能抗拒而取他人之物各罪刑（乙
○○為累犯處有期徒刑捌年，甲○○處有期徒刑伍年貳月）之判決，駁回上訴人等在
第二審之上訴，固非無見。
惟查上訴人等否認警訊筆錄之真正，乙○○亦曾於八十九年三月二日具狀聲請原審調
查警訊筆錄之錄音內容是否與筆錄相符（見原審卷第六六、六七頁），原審雖已函查
並未有警訊錄音（原審卷第七四頁），則該警訊筆錄，是否具有證據能力（刑事訴訟
法第一百條之一），原審自應就司法警察（官）違背該法定程序之主觀意圖，客觀情
節，侵害犯罪嫌疑人權益之輕重，對犯罪嫌疑人在訴訟上防禦不利益之程度，以及該
犯罪所生之危害，暨禁止使用該證據對於抑制違法蒐證之效果等，本於人權保障與社
會安全之均衡維護精神，依比例原則，具體認定之，乃原判決對上訴人之抗辯，並未
進一步審酌並於判決內說明其理由，即以該警訊筆錄中不利於上訴人等之供述證據為
論罪之基礎，自非適法。又被害人王寶貴稱對其強盜之人有二男一女，被強盜的財物
為新台幣壹萬伍千元等語（見偵查卷第一六頁），與原判決此部分事實之認定，亦不
相一致，原判決對此並未說明其證據取捨及判斷之理由，亦有未當。另乙○○在警訊
、偵查、一審及原審一再辯稱，其係於竊盜得手後要離開時，始驚動被害人云云，此
等辯解，關係乙○○究竟係犯強盜罪或準強盜罪以及甲○○是否有共同強盜犯意之認
定，自有再加詳查之必要，遽行論斷，自不足以昭折服。上訴意旨指摘原判決不當，
尚非全無理由，應認有撤銷發回更審之原因。又懲治盜匪條例業經廢止，刑法第三百
二十八條等相關法條並經同日修正，均於九十年一月三十日經總統公布於同年二月一
日生效。又懲治盜匪條例雖經廢止，但因廢止該條例之同時，已修正刑法相關法條，
立法目的旨在以修正後之刑法相關法條取代該條例部分相關法條，且因該條例廢止前
，與新修正之刑法相關法條，均有刑罰規定，就此而言，自屬刑法第二條第一項所謂
之行為後法律之變更，參酌本院二十五年上字第二六七號，二十八年上字第二三九七
號、五十一年台上字第二一七九號判例意旨，自應就行為時有效之懲治盜匪條例與裁
判時之修正後刑法之相關規定比較適用。本件原判決認上訴人等係犯懲治盜匪條例第
五條第一項第一款之強盜罪，未及審酌上開適用之懲治盜匪條例已廢止及與新修正刑
法之相關法條之規定比較適用，應併予指明。
據上論結，應依刑事訴訟法第三百九十七條、第四百零一條，判決如主文。
中      華      民      國    九十一    年      七      月     十八     日
                              最高法院刑事第八庭
                                  審判長法官  莊  登  照
                                        法官  洪  明  輝
                                        法官  黃  一  鑫
                                        法官  魏  新  和
                                        法官  林  秀  夫
      右正本證明與原本無異
                                              書  記  官
中      華      民      國    九十一    年      七      月    二十四    日
